臺灣臺南地方法院刑事判決　　　　　　　100年度訴字第714號
公　訴　人　臺灣臺南地方法院檢察署檢察官
被　　　告　林子勝
選任辯護人　林士龍律師
　　　　　　彭大勇律師
被　　　告　吳建璋
指定辯護人　林永發律師
上列被告因違反毒品危害防制條例等案件，經檢察官提起公訴（
100 年度偵字第6499、7770、8325號），本院判決如下：
    主  文
林子勝販賣第三級毒品，處有期徒刑伍年捌月，未扣案之販賣第
三級毒品所得新臺幣柒佰元沒收，如全部或一部不能沒收時，以
其財產抵償之；又共同意圖販賣而持有第三級毒品，處有期徒刑
年捌月。應執行有期徒刑捌年，未扣案之販賣第三級毒品所得
新臺幣柒佰元沒收，如全部或一部不能沒收時，以其財產抵償之
。
吳建璋共同意圖販賣而持有第三級毒品，處有期徒刑年捌月；
又吳建璋證人，於檢察官偵查時，於案情有重要關係之事項，供
前具結，而為虛偽陳述，處有期徒刑肆月。應執行有期徒刑年
拾月。
    事  實
一、林子勝、吳建璋均明知愷他命（Ketamine）屬毒品危害防制
    條例第2 條第2 項第3 款所定之第三級毒品，依法不得持有
    、販賣。詎林子勝竟基於販賣第三級毒品愷他命營利之犯意
    ，並以其持用之門號0000000000號行動電話1 具（含SIM 卡
    1 張），作為販賣第三級毒品愷他命之聯絡工具。於民國10
    0 年2 月25日凌晨1 時17分許，林子勝以上開行動電話與王
    振宇所持用之門號0000000000號行動電話聯絡後，於同日凌
    晨1 時26分許，在臺南市○區○○路2 段164 巷8 號7 樓之
    3 王振宇住處，以新臺幣（下同）700 元之價格，販賣第三
    級毒品愷他命1 小包予王振宇。
二、林子勝與吳建璋2 人合資約4,500 元至5,500 元，於100 年
    3 月12日晚上，在臺南市○○區○○路2 段「東方PUB 」，
    向姓名、年籍不詳，綽號「小白」之成年男子購買第三級毒
    品愷他命10包，2 人於當晚施用其中2 包第三級毒品愷他命
    後，於100 年3 月13日下午，在臺南市安平區○○○街72號
    4 樓之3 林子勝租屋處，因認上開剩餘之第三級毒品愷他命
    8 包數量不少，竟共同萌生另行販賣牟利之意圖，而持有第
    三級毒品之犯意聯絡，將原無販賣之意，而僅供己施用而持
    有之上開第三級毒品愷他命8 包，欲以每包700 元之價格售
    出，而意圖販賣持有第三級毒品愷他命。
三、吳建璋明知其未曾向林子勝購買第三級毒品愷他命，竟於10
    0 年4 月27日15時26分許，在臺灣臺南地方法院檢察署第二
    十偵查庭，就該署檢察官100 年度偵字第6499號林子勝違反
    毒品危害防制條例案件偵查中，以證人身分做證，經檢察官
    諭知偽證之處罰規定後，吳建璋明知為不實事項，竟仍基於
    偽證之犯意，就林子勝是否有販賣第三級毒品愷他命之案件
    ，供前具結後證稱：其曾向林子勝購買過第三級毒品愷他命
    ，有2 次交易成功，還有1 次未交易成功云云，而就案情有
    重要關係之事項為虛偽之陳述。
四、嗣因臺灣臺南地方法院檢察署檢察官指揮偵辦組織犯罪防制
    條例案件，經聲請本院核發通訊監察書實施監察，並循線追
    查後，始知上情。
五、案經臺灣臺南地方法院檢察署檢察官自動檢舉及臺南市政府
    警察局移請同署檢察官偵查起訴。
    理  由
壹、程序方面：
一、按刑事訴訟法新制採改良式當事人進行主義，為保障被告防
    禦權及維護直接審理與言詞審理原則，刑事訴訟法第159 條
    第1 項規定：「被告以外之人於審判外之言詞或書面陳述，
    除法律有規定者外，不得作為證據。」酌採英美法之傳聞法
    則。復於第159 條之1 至第159 條之5 增設例外規定，以應
    實務需要，俾符實體真實發現之訴訟目的。是以，證人王振
    宇、共同被告吳建璋於警詢時之證述，係被告林子勝以外之
    人於審判外之陳述，且查無例外之情事，依上開規定，自不
    得作為證據。
二、按現行刑事訴訟法為保障被告之反對詰問權，排除具有虛偽
    危險性之傳聞證據，以求實體真實之發見，於該法第159 條
    第1 項明定被告以外之人於審判外之言詞或書面陳述，除法
    律有規定者外，不得作為證據。而刑事訴訟法第159 條之1
    至159 條之4 為傳聞法則之例外規定，被告以外之人於審判
    外之陳述，雖不符前4 條之規定，但經當事人於審判程序同
    意作為證據，法院審酌該言詞陳述或書面陳述作成時之情況
    ，認為適當者，亦得為證據；當事人、代理人或辯護人於法
    院調查證據時，知有第159 條第1 項不得為證據之情形，而
    未於言詞辯論終結前聲明異議者，視為有前項之同意，刑事
    訴訟法第159 條之5 定有明文。查本判決所引用之其餘供述
    證據，業據檢察官、被告及辯護人於準備程序時均不爭執證
    據能力，迄至言詞辯論終結前，亦未主張有刑事訴訟法第15
    9 條第1 項不得為證據之情形，本院審酌該等證據作成時之
    情狀，並無違法或不當等情形，認為以之作為本案之證據亦
    屬適當，依上開規定，自具有證據能力。另其餘非供述證據
    亦均經法定程序取得，無不得為證據之情形，自均有證據能
    力。
貳、實體方面：
一、被告林子勝販賣第三級毒品部分：
    訊據被告林子勝矢口否認有何販賣第三級毒品愷他命之犯行
    ，辯稱：當天伊雖有和王振宇以電話聯絡，但伊是和王振宇
    聯繫要一起施用摻有愷他命之毒品咖啡，當天伊攜帶自己要
    喝之三合一毒品咖啡（即三合一咖啡包內摻有第三級毒品愷
    他命）至王振宇住處，而王振宇是另外跟他人購買1 包600
    元之麥斯威爾毒品咖啡（即麥斯威爾咖啡包內摻有第三級毒
    品愷他命），但當天因王振宇母親在家，伊認為玩得不盡興
    就回家了云云。經查：
(一)、上開事實，業據證人即購毒者王振宇於偵查中證稱：伊有以
    持用之門號0000000000號行動電話與林子勝持用之門號0000
    000000號行動電話聯絡交易毒品，時間是在100 年2 月25日
    凌晨1 時許，交易地點是在伊大同路2 段164 巷8 號7 樓之
    3 住處樓下，林子勝騎乘他的機車前來，伊向他購買700 元
    愷他命，林子勝給伊1 小包夾鍊袋裝的愷他命，伊給他現金
    700 元等語明確（見偵卷第31頁），並有本院100 年聲監字
    第112 號通訊監察書及上述門號0000000000號行動電話自10
    0 年2 月24日23時34分17秒至同年月25日1 時42分23秒之通
    訊監察譯文各1 份在卷可證（見偵卷第88至91、95至96頁）
    。而觀以卷附上開通訊監察譯文，(1)、於100 年2 月25日零
    時50分14秒許，證人王振宇撥打電話問被告林子勝「你什麼
    時候要來找我」，被告林子勝回以「可是弟弟還沒有回我電
    話」；(2)、於同日1 時9 分10秒許，證人王振宇撥打電話予
    被告林子勝，惟未接通，證人王振宇乃持續撥打電話給被告
    林子勝，但均未接通；(3)、於同25日1 時11分39秒許，被告
    林子勝撥打電話予證人王振宇表示「有拿到了喔」，證人王
    振宇即回以「好ㄚ，那你現在過來」，被告林子勝又稱「可
    是他們飲料很貴」；(4)、於同日1 時17分15秒許，被告林子
    勝撥打電話予證人王振宇，證人王振宇詢以「多少」，被告
    林子勝稱「熱可可亞1 杯要70塊，你快確定喔，人家快走了
    」，證人王振宇問「怎樣，你沒喝ㄡ」，被告林子勝回稱「
    應該不錯，四輪的」，證人王振宇即說「好」，經被告林子
    勝問以「那你多久下來」，證人王振宇稱「你20分鐘再過來
    ，我姐還沒走」；(5)、於同日1 時26分23秒許，被告林子勝
    撥打電話予證人王振宇，證人王振宇即向被告林子勝表示「
    可以過來了」，被告稱「好」；(6)、同日1 時26分51秒許，
    被告林子勝撥打電話予證人王振宇，證人王振宇向被告林子
    勝表示「你直接上來」，被告林子勝回以「喔」等語（見偵
    卷第88至90頁），並參以證人王振宇於偵查中證稱：「熱可
    可亞」是指愷他命的代號，「1 杯」指1 小包，「70」代表
    700 元等語（見偵卷第32頁）、被告林子勝於本院羈押審理
    時自承：所謂熱可可亞，我是指咖啡，咖啡就是把愷他命加
    進咖啡裡面的意思，咖啡就是愷他命的術語等語（見聲羈卷
    第8 頁），足認被告林子勝與證人王振宇上揭通話內容均係
    在聯絡交易第三級毒品愷他命之情事，應無疑義。由此益見
    證人王振宇前開偵查中之證述乃信而有徵，並無虛矯，而足
    憑採。被告林子勝確有以700 元之代價，販賣第三級毒品愷
    他命予證人王振宇之事實，應堪認定。
(二)、雖證人王振宇於本院審理時翻異前詞，改證稱：伊係跟綽號
    「阿進」之男子拿愷他命云云，並解釋：警詢時因警方不斷
    說他們都有證據，要逼供誘導伊招出林子勝；在地檢署時檢
    察官沒有逼伊，但伊為了趕快離開去上班，所以才沒有跟檢
    察官說明係向阿進買的，伊在檢察官那邊說謊云云。然：
１、證人王振宇與被告林子勝於100 年2 月25日1 時17分15秒許
    之上述通話內容，確係證人王振宇欲向被告林子勝購買第三
    級毒品愷他命之情，已據證人王振宇於本院審理時證述明確
    （見本院卷第83頁），且依上揭通訊監察譯文顯示，證人王
    振宇業與被告林子勝達成以1 小包700 元之價格交易第三級
    毒品愷他命，此由被告林子勝催促證人王振宇「你快確定喔
    ，人家要走了」、證人王振宇回答「好」等語自明。就此，
    證人王振宇雖另證稱：伊與林子勝通完上述電話後，伊就下
    樓用公共電話跟「阿進」聯絡，之後，阿進就到伊家住處樓
    下跟伊交易云云。惟倘證人王振宇上開證述為真，並參酌其
    於本院審理時證稱：伊在電話中跟林子勝說20分鐘以後再過
    來，是因為伊要再打電話問問看別人云云，均顯示證人王振
    宇是否欲向被告林子勝購買愷他命仍猶豫不決，則證人王振
    宇於上述通話中豈有可能對被告為肯定地答覆，而未見其有
    任何猶疑或向被告林子勝表示待會再回覆之語。而且，證人
    王振宇最後果非向被告林子勝，而係向「阿進」購買愷他命
    ，衡情，證人王振宇理應會主動打電話向被告林子勝告知並
    取消交易，以避免被告林子勝向上游販入愷他命後卻未能販
    出，致其2 人因此發生嫌隙、衝突之窘境，何以遍查卷附被
    告林子勝與證人王振宇之通訊監察譯文，均未見證人王振宇
    曾告知被告取消毒品交易之訊息。況觀以證人王振宇於本院
    審理時證稱：伊於1 時17分15秒許打電話給林子勝後，伊就
    下樓到社區活動中心的公共電話打電話給「阿進」，走到社
    區2 分鐘，坐電梯2 分鐘，與「阿進」通電話約1 分鐘，不
    到10分鐘「阿進」就送愷他命來，於1 時26分23秒又打電話
    給林子勝說「你可以過來了」，是因為伊拿到了愷他命，就
    直接叫他跟伊一起玩，於1 時26分51秒伊跟林子勝說「你直
    接上來」，是指直接上來伊家等語（見本院卷第68、83至84
    頁），可知「阿進」送愷他命給證人王振宇所需時間絕對超
    過10分鐘以上，然對照上述通訊監察譯文顯示之時間，證人
    王振宇與被告林子勝上揭2 通電話相距時間不過9 分鐘而已
    ，依證人王振宇上開證述，「阿進」根本不可能於1 時26分
    23秒之前將愷他命送至證人王振宇住處樓下，並與證人王振
    宇完成買賣愷他命之交易。綜上俱見證人王振宇所為：伊係
    向「阿進」拿愷他命云云，實屬虛妄，不足採信。
２、又證人王振宇於警方撥放其與被告2 人間之上述通訊監察內
    容前，業已主動向警方供承：伊係向被告林子勝購買愷他命
    等語（見本院卷66頁反面至67頁），而佐以證人王振宇自述
    ：陳柏源是高中同學的國中同學的弟弟、王鉦翔綽號「弟弟
    」、吳昱廷綽號「猴子」，蘇嗣倫綽號「四輪」，均係在飲
    料店聊天認識的，他們的聯絡電話均未存在手機內，「阿進
    」的電話是用筆記本記下來，也沒有存在手機內，只有林子
    勝的電話是存在手機裡面等語（見本院卷第81頁反面、82頁
    ），堪認證人王振宇與被告林子勝之關係、交情相較於上述
    人等應更加密切，是倘非被告林子勝確有販賣愷他命之情事
    ，證人王振宇豈會單純因警方之暗示，而未提出任何證據之
    前，即向警方直接表示係向被告林子勝購買愷他命，而絲毫
    未提及「阿進」之人，進而誣陷被告林子勝於如此之重罪，
    此實啟人疑竇，甚且，其所供述之內容復恰與通訊監察譯文
    互核無誤，益徵證人王振宇於警詢之供述確與事實相符，而
    此亦係證人王振宇於檢察官偵訊時未推翻警詢供述之真正原
    因。故證人王振宇上述係趕著上班始未向檢察官說明而說謊
    云云，乃屬迴護被告林子勝之詞，委無足採。
３、被告林子勝雖矢口否認有何販賣愷他命予證人王振宇之情，
    惟被告林子勝於警詢時經警方提示上述通訊監察譯文供其閱
    覽後，先係供稱：該通訊內容係王振宇想要買毒品咖啡，伊
    就幫他向蘇嗣倫詢問，蘇嗣倫說1 杯是700 元，隨後伊開車
    載王振宇前往北海釣蝦場樓下與蘇嗣倫碰面，然後王振宇自
    己與蘇嗣倫交易，回我們車上時手上拿著2 包三合一包裝的
    毒品咖啡，交易金額伊不知道，在車上我們2 個就馬上把毒
    品咖啡泡起來喝云云（見偵卷第48頁）。惟此等供述除為證
    人蘇嗣倫於偵查中結證否認外（見偵卷第165 至166 頁），
    並佐以卷附被告林子勝與證人王振宇所持用之門號00000000
    00、0000000000號行動電話通聯紀錄所顯示之基地台位置（
    見偵卷第107 頁），可知，證人王振宇自該日1 時17分至1
    時45分止，證人王振宇持用門號0000000000號行動電話之基
    地台位置，均係在其住處附近即臺南市○○路○ 段附近，堪
    信證人王振宇並未與被告林子勝一同前往北海釣蝦場向證人
    蘇嗣倫購買愷他命。就此，被告林子勝於偵查中經檢察官提
    示上述通聯紀錄之基地台位置，並加以質疑倘其2 人係一同
    前往北海釣蝦場，其等於1 時45分豈會有通話紀錄後，雖改
    稱：伊之前陳述是記錯日期了，100 年2 月25日那天是因為
    王振宇輸錢心情不好，伊去拿摻有毒品的咖啡要請他喝，問
    他是否要一起喝，之後王振宇問伊毒品咖啡購買的價格，伊
    告訴王振宇1 包700 元，後來伊到王振宇住處找他，因為他
    的家人在，所以我們就沒有一起喝這個毒品咖啡，這毒品咖
    啡是向綽號「小白」男子購買，至於咖啡摻何種毒品伊不知
    道，當天伊未與王振宇去北海釣蝦場向蘇嗣倫購買愷他命云
    云（見偵卷第133 至134 頁）。然被告林子勝最後於本院審
    理時復改供稱：伊跟王振宇約好要去王振宇家玩，王振宇在
    電話中問伊可不可以拿到毒品咖啡，伊問的價格是700 元，
    王振宇問的是600 元，但伊已經跟「小白」拿了1 包毒品咖
    啡，所以伊就到王振宇家，但王振宇另外有跟別人買了1 包
    600 元的麥斯威爾咖啡包（裡面摻有愷他命）云云（見本院
    卷第10頁）。觀以被告林子勝先係供稱：伊僅有載王振宇至
    北海釣蝦場，係由王振宇自行與蘇嗣倫交易；復供稱：伊僅
    有攜帶摻有毒品之咖啡至證人王振宇住處欲提供證人王振宇
    施用；最後則完全否認有提供證人王振宇愷他命之情事，其
    供詞前後反覆不一、憑信性甚低，實難遽採，而所舉之證人
    王振宇於本院審理時之證述，復有前揭證詞矛盾、悖於常理
    之處，亦無從據以為被告林子勝有利之證明，則被告林子勝
    上開警、偵訊及本院審理時之供詞，顯均係臨訟卸責之詞，
    不足採信。
(三)、又毒品危害防制條例所規定之販賣毒品罪，雖未明示「營利
    之意圖」為其犯罪構成要件，然「販賣」一語，在文義解釋
    上當然已寓含有買賤賣貴，而從中取利之意思存在。且從商
    業交易原理與一般社會觀念而言，販賣行為在通常情形下，
    仍係以牟取利益為其活動之主要誘因與目的。又政府為杜絕
    毒品氾濫，毒害人民甚深，再三宣導民眾遠離毒品、媒體報
    導既深且廣，對於禁絕毒品之政策，應為大眾所熟悉。再政
    府對於查緝施用、轉讓及販賣毒品無不嚴格執行，且販賣毒
    品罪係重罪，若無利可圖，衡情一般持有毒品者，當不致輕
    易將持有之毒品交付他人。況販賣毒品乃違法行為，非可公
    然為之，且有其獨特之販售路線及管道，亦無公定之價格，
    復可任意增減其分裝之數量，而每次買賣之價量，亦可能隨
    時依市場貨源之供需情形、交易雙方之關係深淺、資力、對
    行情之認知、查緝是否嚴緊，及購買者被查獲時供述購買對
    象之可能性風險評估等諸般事由，而異其標準，非可一概而
    論，是販賣之利得，誠非固定，而縱使販賣之人從價差或量
    差中牟利方式雖異，其意圖營利之非法販賣行為仍屬同一。
    故本件被告林子勝雖否認販賣犯行，而無法計算其利得，然
    被告林子勝倘無利可圖，當不可能甘冒被供出來源或被檢警
    查緝法辦之風險，而平價或低價販賣愷他命予證人王振宇之
    理。因此，被告林子勝顯有藉此販賣愷他命以牟利之意圖，
    應堪認定。
(四)、綜上所述，勾稽互核，本件事證明確，被告林子勝確有販賣
    第三級毒品愷他命之犯行，洵堪認定。
二、被告林子勝、吳建璋共同意圖販賣而持有第三級毒品部分：
    訊據被告林子勝、吳建璋固均矢口否認有何意圖販賣而持有
    第三級毒品愷他命之犯行，被告林子勝、吳建璋均辯稱：伊
    等提及將施用所剩餘之愷他命賣掉只是開玩笑，隨便說說，
    並不是認真的，且僅止於心中想法，並未著手進行相關販賣
    之行為云云。經查：
(一)、上開於100 年3 月12日晚上，被告林子勝、吳建璋2 人合資
    至臺南市○○區○○路2 段「東方PUB 」，向「小白」購買
    第三級毒品愷他命10包，2 人於當晚施用其中2 包後，因認
    剩餘愷他命8 包數量不少，乃於100 年3 月13日下午，在被
    告林子勝位於臺南市安平區○○○街72號4 樓之3 租屋處，
    由被告林子勝提議要將剩餘之8 包愷他命賣掉等情，業據被
    告林子勝、吳建璋於警、偵訊及本院審理時均供承不諱（見
    偵卷第8 、9 、51、84頁、本院卷第13至14、38、127 至13
    2 頁），並經證人即共同被告林子勝、吳建璋於偵查中及本
    院審理時結證屬實（見偵卷第16、131 至134 頁、本院卷第
    87頁反面至101 頁反面）。此外，復有本院100 年聲監字第
    112 號通訊監察書及被告林子勝、吳建璋所持用之門號0000
    000000、0000000000號行動電話之通訊監察譯文各1 份在卷
    可證（見偵卷第14、95至96頁）。而觀以卷附上開通訊監察
    譯文，於100 年3 月13日17時28分34秒，被告吳建璋撥打電
    話予被告林子勝詢以：「你那個不是8 包嗎」、經被告林子
    勝回答「嘿」、被告吳建璋乃問「糧食1 包賣700 塊會不會
    太貴啊」、被告林子勝回稱「不會」、被告吳建璋即回答「
    那我就1 包700 元賣掉了喔」、被告林子勝答「喔你說那個
    好啊」、被告吳建璋即答以「好」，之後，於同日17時30分
    37 秒 ，被告林子勝以簡訊傳送予被告吳建璋，簡訊內容為
    「進口汽車黑油，700 元1 罐差不多」等語，再參酌被告林
    子勝、吳建璋於偵查中及本院審理時均自承：「糧食」、「
    黑油」都是指愷他命等語（見偵卷第7 至9 頁、本院卷第38
    頁）及被告林子勝於本院準備程序中供承：100 年3 月13日
    下午在伊租屋處，伊跟吳建璋有隨口說說買太多愷他命要賣
    掉，之後吳建璋就打電話問伊賣700 元好不好，伊回答隨便
    ，後來又傳簡訊給他，說愷他命1 包700 元差不多等語（見
    本院卷第38頁），則被告林子勝、吳建璋既於100 年3 月13
    日下午某時，先就所購買供施用剩餘之8 包愷他命有販出之
    提議，繼之互通電話、簡訊俾確認愷他命1 包售價700 元，
    堪認被告林子勝、吳建璋確有將施用所販入持有之愷他命，
    另起販賣牟利之意圖而持有第三級毒品愷他命8 包之事實，
    應無疑義。
(二)、又按意圖販賣而持有毒品罪，係行為人原無販賣營利之意圖
    ，於購入或因其他原因取得毒品後，始另行起意販賣營利者
    而言；亦即非以營利售賣意圖而販入，或因其他原因而持有
    ，嗣起意圖利售賣，尚未著手於賣出行為，始成立意圖販賣
    而持有毒品罪責（最高法院90年度台上字第2046號、95年度
    台上字第3574號、96年度台上字第3859號判決意旨參照）。
    本件被告林子勝、吳建璋確係於購買愷他命施用後，因認所
    剩餘之愷他命8 包過多始起意將之販售之情，已據其2 人供
    述甚明在卷，業如前述，雖最後因無銷售管道而未能如願販
    出，然此僅不構成販賣第三級毒品既、未遂犯行，就其2 人
    嗣欲將上開8 包愷他命販出，而變更為意圖販賣而持有第三
    級毒品之行為並不生影響。雖被告林子勝、吳建璋一再表示
    其等僅係隨口說說，並未付諸行動云云，惟觀之被告2 人於
    見面時已提及販售愷他命，之後，被告吳建璋即以電話詢問
    被告林子勝有關販賣愷他命之價格，被告林子勝於通完電話
    後，旋以簡訊告知被告吳建璋愷他命1 包賣700 元差不多等
    等行徑，均足認定被告2 人確有將其想法付諸實現之決意，
    尚難認其2 人僅係隨口說說之玩笑話。況被告吳建璋於偵、
    審時已供承：因為綽號「包子」的朋友要買愷他命，伊幫「
    包子」詢問林子勝愷他命價格等語明確（見偵卷第16頁、本
    院卷第131 頁），再參酌上述通訊監察譯文中，被告吳建璋
    與被告林子勝確認價格後表示「那我就1 包700 元賣掉了喔
    」等語，益證被告2 人確有販賣第三級毒品愷他命之意圖無
    訛。準此，被告2 人所持有之8 包愷他命，即係基於意圖販
    賣第三級毒品而持有之，應至為灼然。至遍查卷內相關證據
    資料均不足以證明被告2 人已著手實行販賣愷他命之行為，
    致無從認定被告2 人構成販賣第三級毒品既遂或未遂罪，而
    僅能就被告2 人將原先因施用而持有愷他命之犯意，變更為
    販賣牟利之意圖而持有愷他命部分論處，附此敘明。
(三)、另被告2 人之辯護人均辯稱：被告2 人以700 元購入愷他命
    ，倘欲以700 元販出，亦無牟利之意圖云云。查被告林子勝
    、吳建璋於本院審理時固均證稱：伊等係合資向「小白」購
    買愷他命10包，各出資3,500 元云云（見本院卷38頁），然
    被告林子勝於偵查中係供稱：伊大概出資3,000 、3,500 或
    4,000 元，伊忘記了等語（見偵卷第133 頁）；被告吳建璋
    於偵查中係供稱：伊出資1,500 元，伊將錢交給林子勝等語
    （見偵卷第132 頁），而依被告2 人於偵查中之供述，可知
    其等向「小白」購買10包愷他命之價格乃介於4,500 元至5,
    500 元之間。而質之被告吳建璋何以與偵訊時供述不符，被
    告吳建璋先係於本院準備程序中供稱：伊在偵查中說出資1,
    500 元應是指伊與林子勝施用完畢那2 包愷他命之價值云云
    （見本院卷第38頁）；復於本院審理時供稱：伊記得先拿1,
    500 元，之後大概隔2天再補2,000 元云云（見本院卷第129
    頁反面），是被告吳建璋於偵、審時之供述，前後反覆不一
    ，且與被告林子勝於本院審理時所供稱：伊拿3,500 元，吳
    建璋拿3,500 元，共7,000 元向「小白」買10包愷他命云云
    ，互核亦有齟齬之處（見本院卷第127 頁），則被告2 人所
    述各出資3,500 元一節，既有如上供述不一、矛盾之情，自
    難憑採。況徵之被告2 人果係以1 包700 元之價格買入愷他
    命，則被告吳建璋對於案發當時愷他命之市價為何應知之甚
    詳，且應會認愷他命1 包售價700 元係合理之價格，何以被
    告吳建璋尚需以電話詢問被告林子勝「糧食1 包賣700 塊會
    不會太貴」，由此益證被告2 人當時應係以低於1 包700 元
    價格買進愷他命10包。是被告2 人既欲以高於買入價格而以
    1 包700 元販出愷他命，足見被告2 人確有販賣第三級毒品
    牟利之意圖甚明。被告2 人之辯護人上開所辯，既非屬實，
    自無可採。
(四)、綜上所述，本件事證明確，被告林子勝、吳建璋意圖販賣而
    持有第三級毒品之犯行，應堪認定。
三、被告吳建璋偽證部分：
    上開被告吳建璋於100 年4 月27日15時26分許，在臺灣臺南
    地方法院檢察署第二十偵查庭，就該署檢察官100 年度偵字
    第6499號林子勝違反毒品危害防制條例案件偵查中，以證人
    身分做證，經檢察官諭知偽證之處罰規定後，被告吳建璋明
    知為不實事項，竟於供前具結後仍證稱：其曾向林子勝購買
    過第三級毒品愷他命，有2 次交易成功，還有1 次未交易成
    功云云，而就案情有重要關係之事項為虛偽陳述之事實，迭
    據被告吳建璋於偵查中及本院審理時供承不諱（見偵卷第13
    3 頁、本院卷第38頁），核與證人即共同被告林子勝於偵查
    中否認有販賣愷他命予被告吳建璋之情相符（見偵卷第133
    頁），足見被告吳建璋上開自白應與事實相符，應可採信。
    從而，本件事證明確，被告吳建璋偽證犯行洵堪認定。
四、論罪科刑部分：
(一)、查愷他命係毒品危害防制條例第2 條第2 項第3 款規定之第
    三級毒品，依法不得販賣。是被告林子勝就事實一之所為，
    係犯毒品危害防制條例第4 條第3 項之販賣第三級毒品罪；
    被告林子勝、吳建璋就事實二之所為，係犯毒品危害防制條
    例第5 條第3 項之意圖販賣而持有第三級毒品罪；被告吳建
    璋就事實三之所為，係犯刑法第168 條之偽證罪。被告林子
    勝、吳建璋就事實二所示犯行，有犯意聯絡與行為分擔，皆
    為共同正犯。被告林子勝就事實一、二所示犯行；被告吳建
    璋就事實二、三所示犯行，犯意各別，行為互異，均應分論
    併罰。被告吳建璋於100 年5 月25日偵查中自白其前於同年
    4 月27日所為之證言係虛偽不實，自係於所虛偽陳述之案件
    裁判確定前自白，應依刑法第172 條規定，就其所為事實三
    所示之偽證罪部分減輕其刑。爰審酌被告林子勝、吳建璋無
    視政府推動之禁毒政策，為圖私利，竟意圖販賣第三級毒品
    予他人牟利而持有愷他命，所幸未能如願販出而危害他人；
    而被告林子勝更有販賣第三級毒品愷他命之情，渠等所為均
    足戕害國民身心健康，並破壞社會治安，且犯後猶飾詞圖卸
    ，顯無悔悟之心，惟念及被告林子勝販賣之次數僅1 次、所
    得僅700 元，與坊間大盤販毒者情節尚有不同；而被告吳建
    璋於偵查中作偽證，影響司法公正，所為誠屬不該，然其犯
    後旋即自白犯行不諱，此部分犯後態度尚稱良好，並兼衡被
    告林子勝犯案當時未滿20歲、被告吳建璋亦僅21歲，均尚在
    就學中，智慮淺薄及其2 人犯罪之動機、目的、手段、前科
    素行、生活狀況等一切情狀，分別量處如主文所示之刑，並
    定其應執行之刑。
(二)、另毒品危害防制條例第19條第1 項規定，係採義務沒收主義
    ，故販賣毒品所得金錢，如能認定確係販賣毒品所得款項，
    應宣告沒收，不以當場搜獲扣押者為限，但因其並無「不問
    屬於犯人與否，沒收之」之特別規定，自仍以沒收物屬於犯
    人所有者為限，始得依該規定予以沒收。而上開規定所稱「
    追徵其價額」者，必限於所沒收之物，為金錢以外其他財物
    而無法沒收時，始應追徵其價額，使其繳納與原物相當價額
    。如所得財物為金錢而無法沒收時，應以其財產抵償之，而
    不發生追徵價額問題（最高法院93年度台上字第1218號、93
    年度台上2670號、93年度台上第2743號判決意旨參照）。查
    被告林子勝販賣第三級毒品愷他命之所得700 元，雖未扣案
    ，惟依前所述，仍應依毒品危害防制條例第19條第1 項規定
    ，併宣告沒收，如全部或一部不能沒收時，應以其財產抵償
    之。至被告林子勝用以聯絡販賣第三級毒品愷他命之門號00
    00000000號行動電話，依本院100 年聲監字第112 號通訊監
    察案卷所載（見本院卷第146 頁反面），該行動電話之申登
    人係王靜修，並非被告林子勝所申辦，且遍查全案卷證資料
    ，復無該行動電話（含SIM 卡1 張）係被告林子勝所有之相
    關證據，自難僅因被告林子勝於案發當時係持該行動電話（
    含SIM 卡1 張）聯絡販賣第三級毒品之用，即率認屬被告林
    子勝所有之物，爰不另依毒品危害防制條例第19條第1 項規
    定，宣告沒收。
據上論斷，應依刑事訴訟法第299 條第1 項前段，毒品危害防制
條例第4 條第3 項、第5 條第3 項、第19條第1 項，刑法第11條
、第28條、第168 條，第172 條、第51條第5 款，判決如主文。
本案經檢察官馮君傑到庭執行職務。
中    華    民    國   100    年    10    月    11    日
                  刑事第八庭  審判長法  官  張瑛宗
                                    法  官  羅郁棣
                                    法  官  蘇碧珠
以上正本證明與原本無異。
如不服本判決應於收受本判決後10日內向本院提出上訴書狀，並
應敘述具體理由。其未敘述上訴理由者，應於上訴期間屆滿後20
日內向本院補提理由書狀（均須按他造當事人之人數附繕本）「
切勿逕送上級法院」。
                                    書記官  許哲萍
中    華    民    國   100    年    10    月    11    日
附錄本案論罪科刑法條全文
毒品危害防制條例第4條第3項：
製造、運輸、販賣第三級毒品者，處 5 年以上有期徒刑，得併
科新臺幣 7 百萬元以下罰金。
毒品危害防制條例第5條第3項：
意圖販賣而持有第三級毒品者，處 3 年以上 10 年以下有期徒
刑，得併科新臺幣 3 百萬元以下罰金。
中華民國刑法第168條：
於執行審判職務之公署審判時或於檢察官偵查時，證人、鑑定人
、通譯於案情有重要關係之事項，供前或供後具結，而為虛偽陳
述者，處 7 年以下有期徒刑。